【裁判字號】    90,小上,26
【裁判日期】    900809
【裁判案由】    清償債務
【裁判全文】
臺灣新竹地方法院民事判決  九十年度小上字第二六號
    上  訴  人  乙○○
    被上訴  人  甲○○
當事人間請求清償債務事件，上訴人對於中華民國九十年七月十一日本院竹東簡易庭
九十年度竹東小字第二二號小額訴訟事件第一審判決提起上訴，本院裁定如左：
上訴駁回。
第二審訴訟費用新臺幣伍佰玖拾參元由上訴人負擔。
一、按小額訴訟程序，依民事訟訟程序第四百三十六條之二十四第一項之規定，固得
    上訴於管轄之地方法院，惟依同條第二項之規定，其上訴理由，非以其判決違背
    法令為理由，不得為之。又小額訴訟程序，當事人於第二審程序不得提出新攻擊
    防禦方法，同法第四百三十六條之二十八亦定有明文。意即小額訟訟程序，基本
    上其訴訟程序之設計，無非欲使當事人就該小額訴訟事件能儘速定息紛爭，故求
    急速解決，而以二審終結，同時異於該簡易訴訟程序之設計（一、二審為事實審
    ，例外以判決違背法令即適用法規顯有錯誤，使得飛躍上訴於最高法院，此有民
    事訴訟法第四百三十六條之一及同條之二規定足參），就該小額訴訟程序以第一
    審為事實審，第二審則為法律審（即以一審判決是否違背法令唯論，此從小額訴
    訟程序所規範之民事訴訟法第四百三十六條之二規定足參）為設計，是以該小額
    訴訟程序，於民事訴訟法第四百三十六條之三十二乃有規定準用該普通訴訟程序
    之二審規定（諸如同法第四百四十條上訴期間、第四百四十一條上訴狀之法定程
    式、第四百四十一條及四百四十二條上訴不合法之處理）及普通訴訟程序之第三
    審即法律審規定（諸如第四百六十八條、第四百六十九條第一款至第五款規定判
    決違背法令情形、第百七十一條上訴理由之表明提出及未合法提出之處理）。意
    即依上說明，就該小額訴訟事件之第二審上訴：（一）於上訴之合法要件，如上
    訴之法定程式（即民事訴訟法第四百四十一條之規定上訴聲明之記載陳述）、上
    訴期間、上訴費之繳交等不合法要件，當即依前揭第四百三十六條之規定準用該
    二審即同法第四百四十一條或第四百四十二條之規定為命補正，逾期未補正或不
    能補正者，始以裁定駁回。（二）於該上訴理由之提出，觀之該小額訴訟程序第
    四百三十六條之二十五之規定，該法文乃規定上訴狀應記載上訴理由，同時應具
    體載明判決違背法令之法規內容及具體事實，然此並非該上訴程式之合法要件，
    而係涉及該法律審所規範之應如何為上訴理由之表明及提出，是此部分即屬前揭
    小額訴訟程序第四百三十六條之三十二規定，準用該法律審之第四百七十一條之
    規定，意即如上訴人所提上訴狀未表明上訴理由（未合法表明上訴理由者、詳理
    由二所述），即應於上訴後二十日內提出理由書，否則未提出者，即毋庸命提出
    或補正，而逕得由二審法院裁定駁回。此核先敘明。
二、次查依該小額訴訟程序第四百三十六條之二十五之規定，小額訴訟程序之上訴人
    ，於上訴二審（即法律審）時，應以判決違背法令為據，同時上訴狀應載明原判
    決所違背之法令內容及具體內容；及依訴訟資料可認為原判決有違背法令之具體
    事實。從而，該當事人以該小額訴訟之原判決有違背法令而提起上訴時，其上訴
    狀理由就上開內容應有具體之指摘，並揭示該法規之條項及具體內容，如係成文
    法以外之法則，倘為司法院之解釋或判例，則應揭示該判解之字號及內容，如係
    該民事訴訟法第四百六十九條所規定之各款事由，則應揭示合於該條款之事實。
    否則其上訴狀理由如未依此項方法表明者，即難認為已對該原審判決之違背法令
    有具體之指摘。上訴人僅就原審取捨證據任加指摘，並未具體指摘原判決違背何
    等法規，其上訴難謂合法。此並有最高法院七十一年台上字第三一四號判例足憑
    。
三、而查，本件上訴人就該中華民國九十年七月十一日本院竹東簡易庭九十年度竹東
    小字第二二號第一審小額訴訟程序之原審判決，固於法定期間內提起上訴，然就
    其上訴狀之上訴理由記載，無非以被上訴人辯稱「是原告告知懷孕，伊稱若拿掉
    費用伊付，並表示三萬五千元夠吧，而足認原告有交付三萬五千元，被告不承認
    有收到錢，不承認是借款，承認替原告拿掉孩子的費用」，因此上訴人交付的錢
    ，依經驗法則，雖無借據仍是借款，原審駁回上訴人之訴，有違經驗法則云云，
    為本件上訴理由，提起本件上訴，此有上訴人之上訴狀所載理由在卷足憑，揆諸
    前揭理由二及最高法院判例所述，本件上訴人既未就原判決違背法令為具體指摘
    ，而僅就原審取捨證據任加指摘，其所提訴訟資料復無從認該原判決有違背法令
    之具體事實。從而依該小額訴訟程序第四百三十六條之三十二規定，準用該法律
    審之同法第四百七十一條之規定，本件上訴人上訴狀即未合法表明本件上訴理由
    ，而該上訴人於本件九十年八月三日上訴後迄今，均未提有合法之上訴理由書，
    綜前揭說明，即應由本院依法裁定駁回。
四、依民事訴訟法第四百三十六條之三十二、第四百四十一條、第九十五條、第七十
    八條裁定如主文。
中      華      民      國    九十      年      八      月      九      日
                                  臺灣新竹地方法院民事第一庭
                                      審判長法  官  陳  國  成
                                            法  官  王  佳  惠
                                            法  官  許  翠  玲
右為正本係照原本作成。
本件不得上訴。
~B法院書記官  鄭敏郎
中      華      民      國    九十      年      八      月      九      日


司法院資訊處製作；財團法人民間司法改革基金會備份。
